---
title: "Prøveeksamen del 2 løsningsforslag"
author: "NF"
format: html
editor: visual
---

## Laste data og ta med bare de komplette

```{r}
mydata <- readRDS("data2.rds")
table(complete.cases(mydata))
mydata <- mydata[ complete.cases(mydata), ]
dim(mydata)
# View(mydata) se på dataene
```

## Alder kjønn og Engasjement

```{r}
summary(mydata$Alder)
sd(mydata$Alder)#standard avvik i tillegg
hist(mydata$Alder)
```

Kjønn (OBS: Hvis du har problemer med æøå lag e

```{r}
table(mydata$Kjoenn)
prop.table(table(mydata$Kjoenn))#prosenter
```

Engasjement

```{r}
summary(mydata$Engasjement)
sd(mydata$Engasjement)#standard avvik i tillegg
hist(mydata$Engasjement)
```

Kjønnsforskjell ift Engasjement:

```{r}
t.test(mydata$Engasjement~mydata$Kjoenn)
```

## Engasjement påvirkes av autonomi?

```{r}
mod <- lm(mydata$Engasjement ~ mydata$Autonomi)
summary(mod)

```

Antagelsene for regresjon

```{r}
library(performance)
check_model(mod, check=c("linearity", "homogeneity", "normality"))
```

Korrelasjon

```{r}
cor(mydata$Engasjement, mydata$Autonomi)
```

Kontrollere for kjønn og alder

```{r}
mod <- lm(Engasjement ~ Autonomi+Kjoenn+Alder, data=mydata)
summary(mod)
check_model(mod, check=c("linearity", "homogeneity", "normality"))
```

## Se på itemene og faktorstruktur

Nytt datasett kun med items og lag cor.plot over dem

```{r}
library(psych)
item.df <- mydata[ , 21:77  ]
cor.plot(item.df)
```

Se på engasjement konstrukt.

```{r}
library(lavaan);library(tidyverse)
model <- "ENG =~ Eng1+Eng2+Eng3+Eng4+Eng5+Eng6"
f <- cfa(model, data=item.df)#confirmatory factor analysis
head(standardizedsolution(f),6)


```

Reliabilitet

```{r}
eng = item.df[, paste0("Eng", 1:6)]
reliability(eng)
```

## Korrelasjon mellom autonomi og engasjement konstruktene

```{r}
model <- "ENG =~ Eng1+Eng2+Eng3+Eng4+Eng5+Eng6; AUT=~Auto1+Auto2+Auto3"
f <- cfa(model, data=item.df)#confirmatory factor analysis

standardizedsolution(f) %>% tail(1)

```

Korrelasjonene er større nå enn når vi brukte mean scores.

## Se på kynisme og utbrenthet: 2 faktorer?

```{r}
utbr = item.df %>% select(matches("Overb|Kyn"))#10 items
f <- fa(utbr, 2)#spesifiserer 2 faktorer
f$loadings
```

Korrelasjonen:

```{r}
model <- "OVERB =~ Overb1+Overb2+Overb3+Overb4;
  KYN=~ Kyn1+Kyn2+Kyn3"
f <- cfa(model, data=item.df)#confirmatory factor analysis
standardizedsolution(f) %>% tail(1)

```

## EFA med 15 faktorer

```{r, size="tiny"}
f <- fa(item.df, 15)#spesifiserer 15 faktorer
f$loadings 
```

## Parallelanalyse

```{r}
fa.parallel(item.df)

```
