---
title: "Fysisk samling 05.03. Multippel og logistisk regresjon"
author: "Njål Foldnes"
footer:  "[hjem](https://njaalf.github.io/MPS-140/)"
   
format: 
  revealjs: 
    multiplex: true
    transition: fade
    slide-number: true
    theme: slides.scss
    chalkboard: true
revealjs-plugins:
  - revealjs-text-resizer
    
editor: visual
execute:
  echo: false
  message: false
  warning: false
---

```{r, echo=F, message=F, warning=FALSE}
knitr::opts_chunk$set(message = FALSE)
knitr::opts_chunk$set(warning = FALSE)
library(kableExtra)
library(broom)
library(modelsummary)
library("pwr")
library("see")
library("performance")
library("report")
library("tidyverse")
theme_set(theme_minimal())
knitr::opts_chunk$set(echo = TRUE)
```

# Multippel og logistisk regresjon

## Multippel regresjon er et hovedverktøy i psykologi

-   Fra forskningsspørsmålet identifiserer vi en *avhengig variabel* $Y$ som vi vil forklare variasjonen til
-   Og en rekke *prediktorer* $X_1, X_2, \ldots, X_k$ som skal forklare variasjonen i $Y$
-   Modellen:

$$ Y = \beta_0 + \beta_1 X_1+ \beta_1 X_2+\ldots +  \beta_k X_k+\epsilon$$

## Fra forskningsspørsmål til regresjon

-   Finne de viktigste prediktorene
-   Sjekke forutsetninger: stort nok utvalg, unngå multikollinearitet[^1], sammenhengene er lineære, homoskedastisitet[^2], normalfordelte residualer
-   Sjekke modellens totale forklaringskraft (Adjusted $R^2$ og $F$)
-   Sjekke hver prediktors forklaringskraft
-   Besvare forskningsspørsmålet

[^1]: unngå høyt korrelerte prediktorer

[^2]:  residualene har konstant varians

## Digitalt stress 

Vi ser på noen data fra [stress-studien](https://www.frontiersin.org/journals/psychology/articles/10.3389/fpsyg.2024.1297194/full). Dataene er i comma separated format og lastes ned [her](../data/stress_complete.csv)

For å lese inn data i mange format (excel, csv, spss, osv) trykk på *File>Import dataset* i Rstudio
```{r}
library("tidyverse")
stressdata <- read.csv("../data/stress_complete.csv") 
stressdata$X <- NULL#fjerne unødvendig variabel "X"
dim(stressdata)#rader og søyler
colnames(stressdata)#hvilke variabler
```

## Beskrivende statistikk - Alder

Vi begynner alltid med å se på grafer 
```{r}
#| fig-height: 3
hist(stressdata$age)
```
Vi har outlier. Gjennomsnitt `r mean(stressdata$age) %>% round(1)` og median: `r median(stressdata$age)`. Fjern outlier:
```{r}
#| fig-height: 3
stressdata <- filter(stressdata, age < 70)
nrow(stressdata)
hist(stressdata$age)
```

## Beskrivende statistikk - Utdanningsnivå

Fire utdanningsnivå (grunnskole, vid.g, bachelor, master/phd)
```{r}
#| fig-height: 3
qplot(stressdata$education)+geom_bar()
```
Andeler 
```{r}
prop.table(table(stressdata$education))
```


## Beskrivende statistikk kjønn 
Variabelen "sex" er kodet slik: 1=kvinne, 2=mann, 3=ikke oppgitt.

Vi forenkler med å lage en ny binær variabel "kjønn"
```{r}
stressdata$kjønn <- ifelse(stressdata$sex == 2,"mann", "kvinne")
qplot(stressdata$kjønn)+geom_bar()
```

## Beskrivende statistikk bransje 

```{r}
table(stressdata$bransje )
```

Vi forenkler ved å lage ny binær variabel for bransje (vi overskriver den gamle bransje)

```{r}
stressdata$bransje <- ifelse(stressdata$bransje =="Helse og omsorg", "Helse og omsorg", "Annet")
table(stressdata$bransje)
```

## Complexity ICT er et aspekt med digitalt stress

Fem items som tilhører "Complexity ICT" er bra korrelert
```{r}
#| fig-width: 10
#| fig-height: 10
comp <- select(stressdata, contains("COMP"))#velge ut bare disse 5
cor(comp) %>% round(1)
```
## Oppsummere complexity med en summeskår

Lage summeskår som et mål på Complexity stress
```{r}
stressdata$complexity <- stressdata$COMP1+stressdata$COMP2+stressdata$COMP3+stressdata$COMP4+stressdata$COMP5
summary(stressdata$complexity)
hist(stressdata$complexity)
```


## Kan vi forklare noe i variasjonen til complexity stress?
Kan kjønn og alder forklare noe av stresset?

```{r}
mod <- lm(complexity ~ kjønn+age, data=stressdata) 
summary(mod)
```
- p-verdien til F-testen er signifikant. Det betyr at kjønn og alder forklarer mer enn ingenting
- $R^2$ er imidlertid veldig lav


## Endre modell
Ta bort alder og ta heller med bransje

```{r}
mod <- lm(complexity ~ kjønn+bransje, data=stressdata) 
summary(mod)
```
- p-verdien til F-testen er signifikant og $R^2$ er mye høyere nå
- Nå er ikke kjønn signifikant lengre.

## Helsesektor er full av kvinner..
Det er helsesektoren som forklarer stress! Grunnen til at kjønn var signifikant før var at det er mange damer i den stressfulle helsesektoren
```{r}
stressdata %>% group_by(bransje) %>% summarise(andel_menn=mean(kjønn=="mann"))
```


## Bransje og lederansvar
Ta bort kjønn og ta med lederansvar

```{r}
mod <- lm(complexity ~ leder+bransje, data=stressdata) 
summary(mod)
```

Leder er ikke signifikant. 




## Utdanningsnivå og stress
Utdanningsnivå er på ordinal skala så vi gjør det om til factor:
```{r}
mod <- lm(complexity ~ education+bransje, data=stressdata) 
summary(mod)
```
Utdanningsnivå er heller ikke signifikant prediktor


## Parsimony = Enkelhetsprinsippet

Ironisk nok ender vi opp med en enkel regresjon!
Det er bare bransje som forklarer stress i våre data (15\% er forklart, 85\% er ikke forklart)
```{r}
mod <- lm(complexity ~ bransje, data=stressdata) 
summary(mod)
```


## Når $Y$ er binær: Logistisk regresjon

-   I multippel regresjon er $Y$ kontinuerlig
    -   For eksempel $Y$= well-being på en skala fra 0-10
    -   Modellen gir forventet well-being gitt feks kjønn og alder
-   Hvis $Y$ er binær så må vi bruke *logistisk* regresjon
    -   For eksempel $Y$=depressiv (Ja/Nei)
    -   Modellen gir da sannsynlighet for at en person er depressiv, gitt feks kjønn og alder
