---
title: "Samling 9. april.Repetisjon"
author: "Njål Foldnes"
footer:  "[hjem](https://njaalf.github.io/MPS-140/)"
   
bibliography: ../references.bib 
format: 
  revealjs: 
    toc: true
    toc-depth: 1
    multiplex: true
    transition: fade
    slide-number: true
    theme: slides.scss
    chalkboard: true
revealjs-plugins:
  - revealjs-text-resizer
    
editor: visual
execute:
  echo: true
  message: false
  warning: false
  freeze: auto 
---
# Beskrivende statistikk

## Envariabelstatistikk vha nøkkeltall

Kontinuerlige variable

-    Sentraltendens:Gjennomsnitt eller median

-   Spredning: Standardavvik eller interkvartilbredde

Kategoriske variabler:

-   Frekvenstabell

## Envariabelstatistikk vha nøkkeltall, R
Kontinuerlig:
```{r}
library(psych); data(bfi)
bfi <- bfi[complete.cases(bfi), ]#remove missing row-wise
mean(bfi$age); median(bfi$age)
sd(bfi$age); IQR(bfi$age)
```
Kategorisk:
```{r}
table(bfi$gender)
```

## Standardavvik-regel

I en normalfordeling så er 95% av observasjonene mindre enn to standardavvik unna gjennomsnittet. "Uvanlig": mer enn 2 standardavvik vekk fra snittet.
```{r}
library(tidyverse)
ggplot(data = data.frame(x = c(-3, 3)), aes(x)) +
  stat_function(fun = dnorm, n = 101, args = list(mean = 0, sd = 1)) + ylab("") +
  scale_y_continuous(breaks = NULL)+ggtitle("Standard normalfordeling N(0,1)")
```

## Envariabelstatistikk: Grafer
For kontinuerlige variabler: histogram eller boksplott
```{r}
hist(bfi$age)
```

## boksplott for å sammenlikne grupper
```{r}
boxplot(bfi$age~bfi$gender)
```

## Envariabelstatistikk: Stolpediagram for kategorisk variabel

```{r}
qplot(factor(bfi$education))+geom_bar()
```

## Tovariabelstatistikk: korrelasjon
```{r}
#the older the more agreeable
sumA <- 7-bfi$A1+bfi$A2+bfi$A3+bfi$A4+bfi$A5
cor(sumA,bfi$age)
qplot(bfi$age, sumA)+geom_smooth(method="lm")
```

## Tovariabelstatistikk: Enkel regresjon

```{r}
lm(sumA~bfi$age) %>% summary()
```
For hvert år alder øker så forventes en økning i sumA på 0.06


# Inferense

## Envariabelstatistikk: Inferens om gjennomsnitt

Teste om menn og kvinner har samme alder i populasjonen $H_0: \mu_M=\mu_K$ vs $H_A: \mu_M \neq \mu_K$. Da brukes en $t$-test. 
```{r}
t.test(bfi$age~bfi$gender)
```
Vi har støtte for å hevde at det er forskjellig snittalder menn vs kvinner (når signifikansnivået $\alpha=.05$)

## Type I og II feil i hypotesetesting

Type I feil: Å forkaste nullhypotesen når den er sann. Dette skjer 1 av 20 ganger i det lange løp, når signifikansnivået er 5%.

Type II feil: Å ikke forkaste nullhypotesen når den er usann. Vi kan minske sjansen for dette ved å ha et stort utvalg. 

Testens styrke: Sjansen for at man ikke begår Type II feil når $H_0$ er usann. Styrken øker når utvalgsstørrelsen øker. 

## Konfidensintervall

For gjennomsnitt så kan vi beregne et 95\% *konfidensintervall*. Vi er 95\% sikre på at populasjonsverdin ligger i intervallet
```{r}
t.test(bfi$age)
```
Konfidensintervall for alder er (29.07, 29.95).

## Enkel Regresjon

Enkel regresjon predikerer verdien på en *avhengig variabel* y som en lineær funksjon av en *uavhengig variabel* x. 

```{r}
lm(sumA~bfi$age) %>% summary()
```


Ja, alder er signifikant, men effekten er nesten uten praktisk verdi. $R^2=.02$ er den forklarte variansen. Så 2% av variasjon i agreeableness kan forklares av alder.  

## Multippel Regresjon

Fremdeles en avhengig variabel Y. Men nå har vi flere uavhengige/prediktorer $X_1, \ldots, X_k$. 

*Ceteris paribus*: Alt annet likt. Dvs vi får effekt av hver X, kontrollert for at de andre X'ene ikke forandrer seg.

Dummykoding: Kategoriske variable kan kodes med dummyer som er 0/1. Hver dummy gir kontrast til  referansekategorien.

## Effekt av Neuroticism on Agreeableness, controlled for gender and age

```{r}
sumN <- bfi$N1+bfi$N2+bfi$N3+bfi$N4+bfi$N5
lm(sumA~sumN+bfi$age+bfi$gender) %>% summary()
```
En økning i neuroticism sumskår på 1 poeng er forventet å minske sumskår A med .14.  Modellen forklarer 10.3% av variasjonen in A. 

## Forutsetninger for regresjon

- Homoskedastiske feil-ledd. Sjekkes ved å plotte residualene og se at de har lik varians uavhengig av den tilpassete y verdi

- Linearitet. Sjekkes med plott

- Hvis $n$ er lav: Normalfordelte feil-ledd. Sjekkes i QQ plot

- Vi bruker *performance::check_model()* og sjekker visuelt

## ANOVA

Hvis vi har mange grupper kan vi sjekk om gjennomsnittene er like i alle gruppen. Enten bruke *aov()* funksjonen eller bare multippel regresjon og $F$ statistikken. $H_0$: snittet er likt i alle grupper, $H_A$ snittet er ulikt i noen grupper. 

Er agreeableness den samme i alle utdanningsnivå?
```{r}
bfi$education <- factor(bfi$education)# si ifra at dette er grupper og ikke intervallskala
aov(sumA~factor(bfi$education)) %>% summary()
```
p-verdi < .05 så vi forkaster $H_0$! Det er ikke samme Agreeableness i all utdanningsnivå

## ANOVA med multippel regresjon

```{r}
lm(sumA~bfi$education) %>% summary()
```
F-statistikken har samme p-verdi! I tillegg får vi effektene vs referansekategorien 1.

## Logistisk regresjon

Når den avhengige variabelen er 0/1 så predikerer vi verdien til log-odds for $P(Y=1)=p$:
$$ log(\frac{p}{p-1})=a+b_1 X_1+ b_2X_2+\epsilon$$
Kan agreeableness forutsi kjønn (når vi kontrollerer for alder) ?
```{r}
female <- ifelse(bfi$gender ==2, 1, 0)
glm(female ~ sumA+bfi$age, family="binomial") %>% coefficients()
```

Ja, jo høyere A, jo større er sjansen for at det er en dame. 



# Psykologiske konstrukter

## Skalaens reliabilitet

Hvor stabile er målingene til skalaen?
Hvis vi gjør spørreundersøkelsen på ny, hva er korrelasjon mellom gammel og ny score?

Dette tallet kalles *reliabilitet* og måles oftest ved Cronbach's alpha.
Bør være minst 0.7-0.8
```{r}
psych::alpha(select(bfi, paste0("A", 1:5)), check.keys=T) %>% summary()
```
## Skalaens validitet

Dette er en kjerneegenskap. Valide instrument måler det de er ment å måle, og målingene brukes på en måte som gjenspeiler dette. 

Et veldig stort og filosofisk felt. Det finnes flere typer validitet
og etablering av validitet er en prosess med mange refleksjoner.
Her er en nyttig [link](http://korbedpsych.com/R09eValidity.html)

## Latente variable

En *latent variabel* er ikke observerbar, men vi kan måle den indirekte vha indikatorer= items i spørreskjema. Et sett av items som måler en faktor må skilles fra andre items som måler andre faktorer. Det får vi til med EFA. 

EFA:

- finne antall faktorer i instrument/skala (parallel analyse)
- finne ut hvilke items som hører sammen i grupper som reflekterer hver sin faktor (fa() funksjonen i psych)

CFA: Da vet vi indikatorene og vi bruker *lavaan* til å beregne faktorladninger og regresjoner mellom latente variabler. 







