---
title: "Digital samling 19.03. Forskningsmetoder i psykologi, replikasjonskrisen og å sjekke antagelser for regresjon"
author: "Njål Foldnes"
footer:  "[hjem](https://njaalf.github.io/MPS-140/)"
   
bibliography: ../references.bib 
format: 
  revealjs: 
    toc: true
    toc-depth: 1
    multiplex: true
    transition: fade
    slide-number: true
    theme: slides.scss
    chalkboard: true
revealjs-plugins:
  - revealjs-text-resizer
    
editor: visual
execute:
  echo: true
  message: false
  warning: false
---
# Om meta analyser og Cohens d

## Metaanalyse og effektstørrelse

De siste årene har oppsummeringsartikler blitt vanlige

-   Metaanalyse. Sammenfatter funn av mange kvantitative studier. Vekter hver studie og beregner en felles effektstørrelse. I *systematisk review* så beregnes som regel ikke en felles effektstørrelse

-   Effektstørrelse. Sier hvor mange standardavvik en avhengig variabel øker som følge av at man øker en uavhengig variabel med ett standardavvik

-   Dersom den uavhengige variabelen er binær så er sier effektstørrelsen hva som skjer dersom den uavhengige variabelen er lik 1 vs lik 0. Gjelder når vi ser på effekten av en intervensjon (binært: kontroll vs intervensjon)

## Cohens $d$

Vanligste effektstørrelse er Cohens (1988) $d$. Kontroll vs intervensjon:

$$ d =\frac{\overline{x_I}-\overline{x_K}}{s_p}$$
Hvor $s$ er den kombinerte (pooled) standardavviket i de to gruppene.


Cohen ga følgende tommelfingerregel for størrelsen

- Liten: d = .2
- Medium: d = .5
- Large d = .8



## Simulere data fra en mindfulness intervensjon

Vi ser på IQ score. Kontrollgruppen er hentet fra en populasjon der IQ er 100 i snitt og med standardavvik 15. Vi tenker oss at en mindfulness-intervensjon gir en forventet økning i IQ på 5 poeng. 
```{r}
nK <- 50#antall i kontrollgruppen
nI <- 48#antall i intervensjonsgruppen
set.seed(1)#når vi simulerer så setter vi et seed for reproduksjon (alle får likt)
iqK <- rnorm(nK, mean=100, sd=15)# generere scorer kontroll
iqI <- rnorm(nI, mean=100+5, sd=15)## generere scorer intervensjon
simdata <- data.frame(gruppe=c(rep("K", nK)), IQ=iqK)
simdata <- rbind(simdata, data.frame(gruppe=c(rep("I", nI)), IQ=iqI))
```


## Se på forskjellene og gjøre en t.test

```{r}
library(tidyverse)
ggplot(data=simdata, aes(x=gruppe, y=IQ))+geom_boxplot()
t.test(IQ~gruppe, data=simdata)
```
## Beregner Cohens d i R: 0.44

```{r}
library(psych)
cohen.d(IQ~gruppe, data=simdata)
```


## Trinn i en metaanalyse

1.  Definer forskningsspørsmålet og konstrukter som skal være med

2.  Litteratursøk (systematisk og reproducible). Inklusjonskriterier defineres

3.  Bestem et mål for effektsstørrelse og metodologi (regresjon meta-analyse eller sem-metanalyse)

4.  rapportere resultater

## Noen eksempler på metastudier

-   [Positiv psykologi intervensjoner virker](https://www.tandfonline.com/doi/full/10.1080/17439760.2020.1818807?casa_token=sJnu401WLu0AAAAA%3A2e9d636k9cz9fzoLXrzNQLHDWkJRx-50zYARQyLF_A_vOdBMt1tCwVKuUIjrKw9-fcMMdeZnFlRJ)

-   Meta-metaanalyse av [Undervisningsformer i høyere utdanning](https://psycnet.apa.org/record/2017-12895-001)

# En oversikt over metoder brukt i psykologisk forskning

## Flest kvantitative studier i psykologi

@scholtz2020use gikk gjennom forskningsmetoder i en [systemised revies](https://www.frontiersin.org/articles/10.3389/frma.2020.00001/full) av 999 artikler i topp fem journaler over 5 år

" researchers are more likely to use quantitative research methods (90.22%) compared to all other research methods. Qualitative research was the second most common research method but only made up about 4.79% of the general method usage. Reviews occurred almost as much as qualitative studies (3.91%), as the third most popular method. Mixed-methods research studies (0.98%)" 


##  Oversikt over kvantitative metoder i ledende kanadiske journaler

@counsell2017reporting gikk gjennom mest brukte statistiske metoder i kanadiske psykologi journaler: ANOVA, t-test og  multippel regresjon 

APA anbefaler å rapportere p-verdier + konfidensintervall+ effektstørrelser.

Endel metodeforskere mener at effektstørrelsen med tilhørende konfidensintervall er nok (se side 2 i artikkelen)

Altfor få studier rapporterer missing data og sjekk av statisiske forutsetninger


## Forutsetninger for multippel regresjon

p-verdiene og konfidensintervaller for stigningstallene i regresjon er bare til å stole på dersom vi har 

- Linearitet
- Homoskedastiske feilledd
- Normalfordelte residualer dersom $n$ er lav

Vi begrenser oss til disse tre forutsetningene her. 

## Simulere data fra en perfekt modell

Vi simulerer et datasett som kommer fra en tenkte regresjonsmodell av hvordan IQ forklares av mattescore og størrelse på hjernen. (ikke realistisk: 1 kg mer hjerne gir 10 ekstra IQ poeng. 1 ekstra mattescore gir 1 ekstra IQ)

```{r}
set.seed(1)
n <- 200#deltagere
mattescore <- rnorm(n, mean=20, sd=3 )
hjerne <- rnorm(n, mean=1.4, sd=.1)
IQ <- 100+10*(hjerne - 1.4)+1*mattescore+rnorm(n, mean=0, sd=3)
iqdata <- data.frame(IQ, hjerne, mattescore)
model <- lm(IQ~hjerne+mattescore, data=iqdata)
summary(model)
```

## Se på de 3 forutsetningene i de perfekte dataene
```{r}
library(performance)#visuelt sjekke forutsetninger
check_model(model, check=c("linearity", "homogeneity", "normality"))
```


## Simulere data fra en ikke-lineær modell

Vi lar effekt av mattescore være kvadratisk

```{r}
set.seed(1)
n <- 200#deltagere
mattescore <- rnorm(n, mean=20, sd=3 )
hjerne <- rnorm(n, mean=1.4, sd=.1)
IQ <- 100+10*(hjerne - 1.4)+1*mattescore +1*mattescore^2+rnorm(n, mean=0, sd=3)
iqdata <- data.frame(IQ, hjerne, mattescore)
model <- lm(IQ~hjerne+mattescore, data=iqdata)
summary(model)
```

## Se på de 3 forutsetningene i de ikke-lineære dataene
```{r}
library(performance)#visuelt sjekke forutsetninger
check_model(model, check=c("linearity", "homogeneity", "normality"))
```
Her ser at ting går galt og vi kan ikke stole på modellen!

## Man kan modellere den ikke-lineære effekten!

Vi lar effekt av mattescore være kvadratisk
```{r}
iqdata$mattescore2 <- iqdata$mattescore*iqdata$mattescore
model_kvad <-
  lm(IQ~hjerne+mattescore+mattescore2, data=iqdata)
coef(model_kvad)
```
## Regresjonsmodell med kvadratisk term er OK
```{r}
check_model(model_kvad, check=c("linearity", "homogeneity", "normality"))
```








## Referanser

::: {#refs}
:::
