---
title: "Quiz 5.mars. Multippel og logistisk regresjon"
format: 
  html:
    page-layout: article
---

```{r, echo=FALSE}
knitr::opts_chunk$set(eval = FALSE)
```

Vi jobber med stressdata [fila](../data/stress_complete.csv) som er hentet fra [denne studien](https://www.frontiersin.org/journals/psychology/articles/10.3389/fpsyg.2024.1297194/full)

1.  Er dette et tverrsnitts- eller longitudinelt datasett?

2.  Er utvalget tilfeldig? Hvordan vil du karakterisere utvalget?

3.  Hva er standardavviket til alder i datasettet?

4.  Hvordan vil du definere en "uvanlig" høy alder?

5.  Lag et 95\\% konfidensintervall for alder.

```{r, eval=F}
t.test(stressdata$age)
```

6.  Det påstås at i populasjonen som dette utvalget er tatt ifra så er menn og kvinner like gamle. Skriv opp nullhypotesen og alternativhypotesen. Bruk symbolene $\mu_M$ og $\mu_K$.

7.  Utfør testen ved hjelp av

```{r, eval=F}
t.test(age~kjønn, stressdata)
```

8.  Gå til artikkelen og last ned "supplemental data" dokumentet. Der finner du spørsmålene om Usikkerhet: INSE1-INSE5. Lag et spredningsplott av INSE1 vs INSE2 og forklar hvorfor det ikke er informativt

```{r, eval=F}
plot(stressdata$INSE1, stressdata$INSE2)
```

9.  Du kan "jittre" observasjonene ved hjelp av ggplot2 pakken i tidyverset.

```{r, eval=F}
qplot(stressdata$INSE1, stressdata$INSE2)+geom_jitter()
```

Legg til regresjonslinja ved hjelp av *+geom_smooth(method="lm")* i kommandoen over. Er det negativ, ingen, eller positiv sammenheng mellom INSE1 og INSE2?

10. Beregn korrelasjonen mellom INSE1 og INSE2 vha *cor()* funksjonen

11. Lag summescore for alle 5 INSE items, som en ny variabel:

```{r, eval=F}
stressdata$insecurity <- stressdata$INSE1+stressdata$INSE2+stressdata$INSE3+stressdata$INSE4+stressdata$INSE5
```

12. Kjør en regresjon med summescore for insecurity som avhengig variabel og kjønn og alder som prediktorer. Hva blir $R^2$ adjusted?

```{r, eval=F}
mod <- lm(insecurity ~ kjønn+age, data=stressdata) 
summary(mod)
```

Har modellen noen som helst forklaringskraft?

12. Kjør en regresjon med summescore for insecurity som avhengig variabel og bransje som prediktor. Har denne modellen noen som helst forklaringskraft?

```{r, eval=F}
mod <- lm(insecurity ~ bransje, data=stressdata) 
summary(mod)
```
Har modellen noen som helst forklaringskraft?

13. Tolk Intercept verdien i modellen i oppgave 12. 

14. Tolk regresjonskoeffisient for bransje:Helse og Omsorg, i oppgave 12. 

15. Ta med summescoren *complexity* for COMP1-COMP5 som en prediktor i tillegg til bransje. 
Har denne modellen bedre forklaringskraft enn modellen i oppgave 12?

16. Tolk regresjonskoeffisienten til *complexity*.

17. Hvilken *insecurity* score forventer vi for en person som skåret 10 på *complexity* skalaen dersom denne personen jobber i Helse og omsorg?

18. Lag korrelasjonsmatrisen for alle INSE items og *insecurity* 
```{r}
inse <- select(stressdata, contains("INSE"))
cor(inse) %>% round(2)
```
Hvilket item er minst korrelert med summeskåren?

19. Beregn cronbach's $\alpha$ for INSE
```{r}
psych::alpha(inse[, 1:5])
```
Hva blir $\alpha$ hvis vi fjerne det itement fra skalaen som er minst korrelert med summeskåren?

20. I utgangspunktet fra den tyske originalstudien skulle det være 10 fasetter av digitalt jobbstress. Studien vår finner ikke støtte for dette. Vi fant støtte for 8 fasetter. Hvilke to fasetter av digital jobbstress fant vi ikke støtte for i det norske utvalget?
