---
title: "Quiz repetisjon - 8. april"
bibliography: ../references.bib 

format: 
  pdf:
    page-layout: article
---

```{r, echo=FALSE}
knitr::opts_chunk$set(eval = F)
knitr::opts_chunk$set(message = F)
knitr::opts_chunk$set(error = F)

```

1. I lavaan så får vi et datasett, *HolzingerSwineford1939*
Hvor mange variabler og observasjoner inneholder datasettet?
```{r}
?HolzingerSwineford1939
dim(HolzingerSwineford1939)
HS <- HolzingerSwineford1939# short name
```


2. Hvor mange skoler kommer elevene fra? 

3. Lag en aldervariabel *age* ved å kombinere ageyr og agemo i en formel
```{r}
HS$age <- HS$ageyr+...?
```

3. Hva er median alder?

4. Lag et 90\% konfidensintervall for alder
```{r}
t.test(HS$age)
```

5. Utfør en hypotesetest om det er forskjell i alder mellom skolene.
Bruk signifikansnivå 1% og konkluder i et lettfattelig språk

6. Lag et histogram for  $x9$. Er denne variabelen tilnærmet normalfordelt?

7. Er det noe missing i dette datasettet? Hvilken ID har missing, eventuelt?
```{r}
naniar::vis_miss(HS)
```



7. Lag en summeskår for testene x1 - x9
```{r}
HS$sum <- rowSums(select(HS, paste0("x", 1:9)))
```
Lag en graf med to boksplott som sammenlikner summeskårene for de to kjønnene. Ser det ut til at det er noen forskjell?

8. Utfør en hypotesetest om det noen forskjell i kjønnenes gjennomsnittskår. Bruk signifikansnivå 5\% og konkluder lettfattelig.

```{r}
t.test(HS$sum~HS$sex)
```


9. Kjør en multippel regresjon med summeskår som avhengig variabel, og 
kjønn, age, shool og grade som prediktorer. Hva blir forklaringskraften?

```{r}
model <- lm(sum ~ sex+age+school+grade, data=HS)
```

10. Sjekk forutsetningene. Er noen brutt?

```{r}
performance::check_model(model)
```

11. Vi skal nå se på faktorstrukturen til de 9 prøvene x1-x9
Les hva itemene sier i ?HolzingerSwineford1939. Hvor mange faktorer tror du det er? Gjør en parallelanalyse for antall faktorer for å se om det stemmer.
```{r}
fa.parallel(select(HS, paste0("x", 1:9)))
```

12. Gjør en EFA for å se hvilke items som lader på hvilken av faktorene

```{r}
f <- fa(select(HS, paste0("x", 1:9)),nfactors=?? )
f$loadings
```
Grupper indikatorene x1-x9 slik at de utgjør hver sin faktor.


