---
title: "R for samling 1"
author: "n foldnes"
format: revealjs
editor: visual
---

```{r, echo=F, message=F, warning=FALSE}
knitr::opts_chunk$set(message = FALSE)
knitr::opts_chunk$set(warning = FALSE)
```

# Forelesningen

## Housing dataene

Vi må installere noen pakker og da får vi Housing datafilen gjennom pakken Ecdat.

```{r, echo=T}
library(Ecdat)
library(tidyverse)
Housing <- Housing[, c(1:3, 10, 11:12)]# her velger vi ut søylene 1,2,3,10,11,12
#View(Housing) kikker litt på dataene
```

## Histogram for pris

Enten bruker vi base R eller den mer kraftige pakken ggplot som vi fikk via tidyverse.

```{r}
#basic plot
hist(Housing$price)
#ggplot
ggplot(Housing, aes(price))+geom_histogram()
```

## Stolpediagram for preferred area

Stolpediagram for preferred area:

```{r, echo=T}
#ggplot
ggplot(Housing, aes(prefarea))+geom_bar()
```

## Separere på preferreed area og se på fordelingene

```{r, echo=T}
ggplot(Housing, aes(price, color=prefarea))+geom_density()
```

# Alder

```{r, echo=T}
age <- c(16, 56, 58, 67, 62,69)

```

## KRYSSTABELL

```{r, echo=T}
table(Housing$airc, Housing$prefarea)
```

## spredningsdiagram

```{r, echo=T}
ggplot(Housing, aes(lotsize,price))+geom_point()
```

## Korrelasjon

```{r, echo=T}
x <- c(-5 , 10 , 15 , 31 , 42)
y <- c( 3 , 3 , 0 , 1 , -1)
cor(x, y)
#base R
plot(x,y)
#ggplot
ggplot(data.frame(x,y), aes(x,y))+geom_point(size=3)
```

## Cornflakes

```{r, echo=T}
vekt <- c(502, 498, 479, 492, 488, 494, 494)
t.test(vekt, mu=500)
```

# Quiz

## Oppgave 13

```{r, echo=T}
alder <- c(20, 20, 19, 23, 29, 27, 25, 21)#legge inn i vektor
sd(alder)
```

## Oppgave 24

```{r, echo=T}
timer <- c(23, 55, 60, 70, 65 , 60)
sd(timer)
```

## Oppgave 27

```{r, echo=T}
prop.test(x=26, n=240)
```

## Oppgave 28

```{r, echo=T}
prop.test(x=28, n=56, conf.level=.9)#stemmer!
```

## Oppgave 30

```{r}
alder <-  c(30, 44, 34, 41, 59, 35)
t.test(alder)
```

## Oppgave 31

```{r, echo=T}
pinge <- read.csv("agePingelab.csv")
alder <- pinge[, 1]# bare en søyle, vi velger denne. 
mean(alder)
```

## Oppgave 32

```{r, echo=T}
t.test(alder)
```

## Oppgave 42

```{r, echo=T}
oppmøte <- c( 2 , 15 , 8 , 14, 8 , 12 , 13 , 2 , 5, 4 )
poeng <- c( 13 , 26, 20 ,27, 16, 24 , 20, 11 , 16, 20)
plot(oppmøte, poeng)
```

## Oppgave 44

```{r, echo=T}
reg <- lm(oppmøte~ poeng)
summary(reg)
```
