---
title: "Quiz 19.mars"
bibliography: ../references.bib 

format: 
  html:
    page-layout: article
---

```{r, echo=FALSE}
knitr::opts_chunk$set(eval = T)
knitr::opts_chunk$set(message = F)

```

0. Forklar hvorfor publikasjonsbias kan være en av årsakene til replikasjonskrisen. 

Svar: Det er vanskelig å replikere en studie som er en falsk positiv. Falske positive er overrepresentert i den publiserte litteraturen, grunnet publikasjonsbias.

1.  Hva regnes som en stor effektstørrelse for Cohens $d$?

Svar: I mange felt er $d$ større ennn .5 regnet som stor.

2.  Cohen $d=0.2$ for en intervensjon, tolk dette tallet i en setning som inneholder ordene "standardavvik" og "økning i gjennomsnittsscore".

3.  En mindfulness-intervensjon gjør at konsentrasjonen i intervensjonsgruppa er 3 poeng høyere enn i kontrollgrupa. Hvis den poolede standardavviket $s_p$ er 10 poeng, hva er da effektstørrelsen?

4. Vi genererer et datasett som måler konsentrasjon på en skala 1-20 etter en mindfulness-intervensjon:

```{r}
library(tidyverse)
set.seed(1)
gruppe <- sample(c("I","K"), size=100,replace=T)
konsentrasjon <- 10+as.numeric(gruppe=="I")+runif(length(gruppe), -6,6) %>% round(0)
minedata <- data.frame(gruppe, konsentrasjon)
```
Hvor mange deltagere var i kontroll og i intervensjonsgruppa? Hint:
```{r}
table(gruppe)
```

5. Lag et histogram over konsentrasjon
```{r}
hist(minedata$konsentrasjon)
```

6. Hva er max verdi av konsentrasjon?

5. Lag et boksplot over konsentrasjon og bruk det til å anslå interkvartilbredden.
```{r}
boxplot(minedata$konsentrasjon)
```

5. Hva er standardavviket til konsentrasjon? 


6. Er det forskjell i konsentrasjon i de to gruppene? Bruk en t-test
```{r, eval=F}
t.test(konsentrasjon~gruppe, data=minedata)
```

7. Hva var differansen i gjennomsnitt?


8. Beregn cohens d for effektstørrelsen av intervensjonen. 
```{r}
library(psych)
cohen.d(konsentrasjon~gruppe, data=minedata)
```

9. Hva er konfidensintervallet for $d$. Gi en tolkning av det faktum at det ikke inneholder $0$.


10. Vi Lager et nytt simulert datasett for effekt av konsentrasjon på eksamensresultat:
```{r}
set.seed(1)
poeng <- 25+2*konsentrasjon+rnorm(length(konsentrasjon), mean=0, sd=10)
eksamendata <- data.frame(poeng, konsentrasjon)
```

11. Plott konsentrasjon mot eksamensresultat og beregn korrelasjonen
```{r}
plot(eksamendata$konsentrasjon, eksamendata$poeng)
```
12. Estimer regresjonsmodellen $Poeng=\beta_0+ \beta_1 konsentrasjon + \epsilon$ og tolk stigningstallet $\beta_1$ på en lettfattelig måte

```{r}
model <- lm(poeng~konsentrasjon, data=eksamendata)
summary(model)
```

13. Hva er forklaringskraften til modellen?

14. Sjekk at de tre forutsetningene (linearitet, homoskedastisitet og normalitet av residualer) ser ut til å være oppfylt

```{r}
library(performance)
check_model(model, check=c("linearity", "homogeneity", "normality"))
```
15. Vi simulerer poengscore på ny, men nå med et ikke-normalt residual (khi-kvadrat fordelt)
```{r}
set.seed(1)
poeng <- 25+2*konsentrasjon+rchisq(length(konsentrasjon), df=2)
eksamendata <- data.frame(poeng, konsentrasjon)
```
Kontroller at normalitetsantagelsen er brutt: 
```{r}
check_model(model, check=c("normality"))
```


