---
title: "R for digital samling 1"
author: "n foldnes"
format: revealjs
editor: visual
---

```{r,  message=F, warning=FALSE}
knitr::opts_chunk$set(message = FALSE)
knitr::opts_chunk$set(warning = FALSE)
knitr::opts_chunk$set(echo = TRUE)
```


```{r}
library(tidyverse)
library(kableExtra)
library(broom)
```


# Forelesningen

## Lekeeksempel
```{r, echo=T}
x <- c(-5, 10, 15, 31, 42)
y <- c(3,3,0,1, -1)
model <- lm(y~x)
qplot(x,y)+geom_smooth(method="lm", se=F)
```
## Lekeeksempel
```{r}
summary(model)
```

## Predikere ny verdi for $x=20$

```{r}
yhat <- predict(model, newdata=data.frame(x=20))
yhat
qplot(x,y, size=3)+geom_smooth(method="lm", se=F)+geom_point(aes(x=20, y=yhat),size=5, color="red")
```


## Trivsel og well-being populasjon
Last ned datasettene først! Se Data til venstre i margen 
```{r}
populasjon <- readRDS("../data/smartphone_wellbeing.rds")#du må endre på adressen selv. Avhenger av hvilken folder du la dataene i
hist(populasjon$tot_wellbeing)
hist(populasjon$tothours)
```

## Regresjonen i populasjonen
```{r}
popmodel <- lm(tot_wellbeing~ tothours, data=populasjon)
popmodel %>% tidy() %>% kable(digits=2)
```

## Regresjon i utvalget (last ned først)
```{r}
utvalg <- readRDS("../data/goldilocksutvalg.rds")
ggplot(utvalg, aes(tothours, tot_wellbeing))+geom_jitter(height=0) +geom_smooth(method="lm", se=F)+xlab("Antall timer daglig")+ylab("Total trivsel")
```

## Regresjon i utvalget
```{r}
model <- lm(tot_wellbeing~ tothours, data=utvalg)
model %>% tidy() %>% kable(digits=2)
```


## Multippel regresjon i R

$$ \text{tot_wellbeing} = \beta_0+ \beta_1 \cdot \text{tothours}+ \beta_2 \cdot \text{male}+\epsilon$$
```{r, echo=T}
multmodel <- lm(tot_wellbeing~ tothours+male, data=utvalg)
multmodel %>% tidy() %>% kable(digits=2)
```

## ANOVA
```{r, echo=T}
aov(tot_wellbeing~ school, utvalg) %>% tidy() %>% kable(digits=2) 
```


# QUIZ


## Oppg 2
```{r}
motivasjon <- c(9, 4, 7, 1, 2, 7)
oppmøte <- c(12,6, 9, 4, 5, 8)
plot(motivasjon , oppmøte)
```

## Oppg 3
```{r}
sd(oppmøte)
```

## Oppg 4
```{r}
mymodel <- lm(oppmøte~motivasjon)
mymodel
qplot(motivasjon, oppmøte)+geom_smooth(method="lm")

```

## Oppg 6 og 7
```{r}
summary(mymodel)
```

ID1 har residual 1.0667.

Adjusted R-squared:  0.9183: 92% av variasjon i oppmøte forklare vha av varierende motivasjon. 8% av variasjonen skyldes andre faktorer enn motivasjon

## Oppg 8

```{r}
MinstTo <- c(1, 0, 1, 0, 0, 1)# 1=MinstTO
mymodel <- lm(motivasjon~MinstTo)
mymodel# Vi forventer at MinstTo gir et motivasjon som er 5.33 høyere enn når MinstTO=0
```

## Oppg 9
```{r}
eksamensscore <- c(15, 7, 12.5, 3, 4.5, 11)
mymodel <- lm(eksamensscore~oppmøte)
mymodel# effekt av oppmøte: Ett ekstra oppmøte gir en forventa økning i eksamensscore på 1.577
```
 
## Oppg 10

```{r}
predict(mymodel, newdata=data.frame(oppmøte=5))
```


## Oppg 12

```{r}
mymodel <- lm(eksamensscore ~ oppmøte + motivasjon)
summary(mymodel)
```

## Oppg 13
Ett ekstra oppmøte gir 0.45 ekstra poeng på eksamen, gitt at vi kontrollerer for motivasjon

## Oppg 14

Ett ekstra poeng i motivasjon gir en forventet økning i eksamensscore på 1.08

## Oppg 15
99\%

  


